【裁判字號】    98,建,107
【裁判日期】    981210
【裁判案由】    給付工程款
【裁判全文】
臺灣臺中地方法院民事判決               98年度建字第107號
原      告  甲○○
訴訟代理人  賴麗靜
            丁○○
被      告  戊○○
上列當事人間請求給付工程款事件，本院於民國98年11月23日言
詞辯論終結，判決如下：
    主      文
被告應給付原告新臺幣陸拾參萬玖仟柒佰元，及自民國98年7月1
日起至清償日止按週年利率百分之五計算之利息。
原告其餘之訴駁回。
訴訟費用由被告負擔。
本判決原告勝訴部分，於原告以新臺幣貳拾壹萬參仟元為被告供
擔保後，得假執行。
原告其餘假執行之聲請駁回。
    事實及理由
壹、兩造爭執要旨：
一、原告主張略以：(一)被告於民國96年12月間，委託原告在被告
    所經營之臺灣高鐵停車場前及停車場內，施作預力電桿工程
    ，設立電桿供架設廣告招牌用。原告自96年12月17日開始施
    工，同月19日完工，共使用規格18米之電桿31支，按每支含
    材料及工資新台幣（下同）19,000元計算，共589,000元，
    另加計每立方米強度2000磅之水泥8立方米，單價2,000元，
    共16,000元，工程款合計605,000元，被告已付定金100,000
    元，尚欠505,000 元，並交付金額500,000 元、票載發票日
    97年4 月1 日、票號0000000 號之客票一紙予原告。(二)被告
    又於97年3 月委託原告施作預力電桿工程，施工數量為相同
    規格之電桿10支，工程款按每支電桿1,700元計算共170,000
    元，被告已付定金35,300元，尚欠134,700 元。詎前開支票
    屆期提示不獲付款，被告全部積欠之工程款為639,700 元，
    被告乃交付發票人芳溢實業有限公司、付款人台灣銀行、發
    票日97年7 月29日、金額670,000 元、票號AB0000000 號之
    支票一紙交付予原告，嗣屆期提示仍不獲付款，為此基於兩
    造承攬契約請求給付工程款等語。並聲明：被告應給付原告
    639,700元，及其中505,000元自96年12月31日起，134,700
    元自97年3 月31日起，均至清償日止，按年息百分之五計算
    之利息；並願供擔保，請准宣告假執行。
二、被告抗辯略以：被告承租土地經營上開臺灣高鐵停車場，並
    將被告租賃土地面積土地外緣架設高度18米之廣告物架出租
    予訴外人施瓊珠，電桿之設立及竹竿、鐵架、電燈及廣告帆
    布是施瓊珠找人施工製作，原告應是施瓊珠找來施工者其中
    之一。被告有在施工廣告架時看過原告，但未與原告接洽施
    工、議價等事情，也沒有支付款項，原告應找當初實際議價
    之施瓊珠追討款項。另因颱風關係，電桿傾斜或損壞，被告
    已將部分拆除，另外找人施作。原告所提原證三之信函非被
    告寄送，寄件人處「雷隆城」3 字並非被告簽名等語。並聲
    明：駁回原告之訴。
貳、本件經兩造整理爭點如下：
一、不爭執事項：
  (一)原告有於被告經營之臺灣高鐵停車場施作預力電桿工程，該
    工程係供設置廣告架使用。
  (二)被告不否認其經營臺灣高鐵停車場，並出租土地供施瓊珠施
    作廣告架工程。
二、爭執之事項：
  (一)被告是否委託原告施作預力電桿工程？
  (二)上開工程之工程款數額如何？
參、得心證之理由：
一、按稱承攬者，謂當事人約定，一方為他方完成一定之工作，
    他方俟工作完成，給付報酬之契約。報酬應於工作交付時給
    付之，無須交付者，應於工作完成時給付之。民法第490 條
    第1 項、第505 條分別定有明文。當事人對於完成一定工作
    及給付報酬，意思表示一致時，承攬契約即為成立，其為不
    要式契約及諾成契約。承攬人所負完成一定工作之債務與定
    作人所負給付報酬之債務，互有對價及互為給付之關係，承
    攬人依約完成工作時，定作人即負有給付報酬之義務。
二、原告主張之事實，已據提出與所述相符之估價單2 紙、代收
    票據送件簿、支票及退票理由單乙紙為憑。且證人乙○○證
    述略謂：第一次見到被告，是陪同原告與被告洽談被告立廣
    告電線桿工程，在場有兩造以及伊共3 人，當時工程還沒做
    ，談了快半小時，有談到數量，有談到要挖多深，本來是一
    支一支立，被告有問到說，如果兩支立在一起，會不會比較
    堅固。第二次見到被告是要做第二次工程，伊陪同原告去和
    被告談增加電線桿的數目，談的情況與第一次差不多，就是
    針對增加數目。第一次的工程款，伊曾陪同原告到台中市○○路與文心路口一家餐廳拿一張支票，金額50幾萬元，第二
    次的工程，被告曾以當日停車場內所收10元、50元、5 元硬
    幣付款，伊和證人己○○、丙○○一起數，金額是3 萬多等
    語。證人己○○、丙○○則一致證述：曾在工地內見到被告
    1 次，當時是立電桿，被告說要拿工程款給原告，結果拿銅
    板，伊2 人和證人乙○○一起數，金額約2 萬多元或3 萬元
    等語。而證人乙○○、己○○、丙○○3 人所述內容互核一
    致，且與兩造均無特殊親誼或利害關係，與被告素不相識，
    復經具結，被告經證人證述上情後，亦自承確有支付銅板3
    萬多元、暨曾與原告及陪同而來之證人乙○○討論工程之事
    實，故證人之證述內容自屬可信。又被告於本件訴訟之初，
    經原告明確稱：系爭工程從頭到尾由兩造本人親自接觸相關
    事宜等情時，被告猶抗辯：有見過原告、未接洽過施工事宜
    、未曾支付款項等語，嗣上揭證人到庭證述上情後，被告改
    稱：曾請原告遷移擋到通道之4 枝電桿、工程款3 萬多元即
    為所付銅板數額云云，惟與證人乙○○所證述談2 次、談的
    內容有討論到挖多深、是否兩支一起較堅固等情，暨證人己○○、丙○○所證述伊施工內容就是立電桿等情顯然不符，
    並不可採。本件兩次工程施工前，均係兩造本人親自接觸討
    論施工數量、施工方式等細節，並親由被告付款，被告空言
    否認有委託原告施作預力電桿工程之事實，自無可採。至於
    被告另抗辯訴外人施瓊珠向其租賃土地外緣架設高度18 米
    之廣告物架，暨施瓊珠所交付支票經提示退票等情，固據提
    出租賃契約書、支票影本及施瓊珠名片各乙紙為憑，然被告
    與施瓊珠前開租賃契約無論如何約定，基於債之相對性，原
    與原告無涉，而其租約之租賃標的主要為預力電桿上之「廣
    告架」，與原告所主張系爭「預力電桿」係被告委託原告施
    作，仍無違背。本件承攬契約仍應存在於實際委託設置預力
    電桿之被告與原告之間，堪以認定。再者，原告主張被告所
    積欠之工程款639,700 元，並與前揭估價單所載均相符（計
    算式：589,000 元＋16,000元－100,000 元＋170,000 元－
    35,300元），被告依據承攬契約之法律關係請求如數給付，
    即無不合。
三、末按民法第233 條第1 項規定：遲延之債務，以支付金錢為
    標的者，債權人得請求依法定利率計算之遲延利息。又民法
    第229 條規定：給付有確定期限者，債務人自期限屆滿時起
    ，負遲延責任。給付無確定期限者，債務人於債權人得請求
    給付時，經其催告而未為給付，自受催告時起，負遲延責任
    。其經債權人起訴而送達訴狀，或依督促程序送達支付命令
    ，或為其他相類之行為者，與催告有同一之效力。查本件給
    付並無確定期限，依上說明，原告僅得請求自支付命令送達
    翌日即自98年7 月1 日起算之遲延利息。從而，原告依兩造
    間承攬契約法律關係，請求被告給付工程款639,700 元及自
    支付命令送達翌日即98年7 月1 日起至清償日止按年息5%計
    算之利息，為有理由，應予准許。原告逾此數額之請求，則
    屬無據，應予駁回。本判決原告勝訴部分，原告陳明願供擔
    保，聲請准予宣告假執行，核無不符，爰酌定相當之擔保金
    額准許併宣告之；原告其餘假執行之聲請，因訴之駁回而失
    所依附，不予准許。
四、本件事證已臻明確，兩造其餘之陳述、攻擊防禦方法及舉證
    ，均對本判決之結果，不生影響，爰不一一論述，亦附敘明
    。
五、訴訟費用負擔、假執行宣告之依據：民事訴訟法第79條、第
    390 條第2 項。
中    華    民    國    98    年    12    月    10    日
                      民事第三庭  法  官  林慧貞
正本係照原本作成。
如對本判決上訴，須於判決送達後20日內向本院提出上訴狀。
中    華    民    國    98    年    12    月    10    日
                                書記官


司法院資訊處製作；財團法人民間司法改革基金會備份。
